臺灣苗栗地方法院刑事判決　　　　　　　100年度訴字第736號
公　訴　人　臺灣苗栗地方法院檢察署檢察官
被　　　告　王清順
指定辯護人　本院公設辯護人蔡文亮
上列被告因違反毒品危害防制條例案件，經檢察官提起公訴（
100 年度偵字第5851號），本院判決如下：
    主  文
王清順犯如附表一所示之各罪，各處如附表一所示之刑（含主刑
及從刑）；又犯如附表二所示之罪，處如附表二所示之刑。主刑
部分應執行有期徒刑貳年肆月。
    事  實
一、王清順意圖營利，分別基於販賣第三級毒品愷他命（Ketami
    ne；下稱「K 他命」）之犯意，而各於附表一所示之時間、
    地點，以附表一所示之方式、經過、數量及價格，販賣K 他
    命予附表一所示之人，販賣K 他命所得共計新臺幣（下同）
    3 千元。另王清順（成年人）又基於轉讓K 他命之犯意，於
    附表二所示之時間、地點，以附表二所示之方式、經過及數
    量，無償轉讓K 他命予陳子文（未成年人）。嗣經警於100
    年10月17日依法搜索王清順斯時位於苗栗縣竹南鎮○○路○
    段163 巷29號1 樓A6套房之居所，並扣得其所有供附表一所
    示犯罪所用之SAMSUNG 廠牌Anycall 行動電話1 支（含門號
    0000000000 號SIM 卡1 枚）。
二、案經苗栗縣警察局竹南分局報告臺灣苗栗地方法院檢察署檢
    察官偵查起訴。
    理  由
一、證據能力部分：
  (一)按被告以外之人於審判外之言詞或書面陳述，除法律有規定
    者外，不得作為證據；被告以外之人於審判外之陳述，雖不
    符第159 條之1 至第159 條之4 之規定，而經當事人於審判
    程序同意作為證據，法院審酌該言詞陳述或書面陳述作成時
    之情況，認為適當者，亦得為證據；當事人、代理人或辯護
    人於法院調查證據時，知有第159 條第1 項不得為證據之情
    形，而未於言詞辯論終結前聲明異議者，視為有前項之同意
    ，刑事訴訟法第159 條第1 項、第159 條之5 分別定有明文
    。又當事人同意或有同條第2 項依法視為同意某項傳聞證據
    作為證據使用者，實質上即表示有反對詰問權之當事人已放
    棄其反對詰問權，如法院認為適當，不論該傳聞證據是否具
    備刑事訴訟法第159 條之1 至第159 條之4 所定情形，均容
    許作為證據（最高法院97年台上字第6715號判決意旨參照）
    。經查：本件下列所引被告王清順以外之人之審判外陳述（
    含言詞及書面陳述），本院於審理中均一一踐行「告以要旨
    」程序，而檢察官、被告及辯護人在知悉上開證據係審判外
    陳述之情形下，對於各該審判外之陳述，均分別表示「沒有
    意見」，並未於言詞辯論終結前就證據能力聲明異議（見本
    院卷第47頁背面至51頁）；而本院審酌該等陳述作成時之情
    況，認為其證據之取得過程並無瑕疵，且與待證事實具有關
    連性，證明力非明顯過低，而具適當性，是自均有證據能力
    。
  (二)又國家基於犯罪偵查之目的，對被告或犯罪嫌疑人進行通訊
    監察，乃係以監控與過濾受監察人通訊內容之方式，蒐集對
    其有關之紀錄，並將該紀錄予以查扣，作為認定犯罪與否之
    證據，屬於刑事訴訟上強制處分之一種。而監聽係通訊保障
    及監察法第13條第1 項所定通訊監察方法之一，司法警察機
    關依法定程序執行監聽取得之錄音，係以錄音設備之機械作
    用，真實保存當時通訊之內容，如通訊一方為受監察人，司
    法警察在監聽中蒐集所得之通訊者對話，而其通話本身即係
    被告進行犯罪中構成犯罪事實之部分內容，則依前開說明，
    自與所謂「審判外之陳述」無涉，應不受傳聞法則之規範，
    當然具有證據能力。至司法警察依據監聽錄音結果予以翻譯
    而製作之監聽（或稱通訊監察）譯文，屬於文書證據之一種
    ，於被告或訴訟關係人對其譯文之真實性發生爭執或有所懷
    疑時，法院固應依刑事訴訟法第165 條之1 第2 項規定，以
    適當之設備，顯示該監聽錄音帶之聲音，以踐行調查證據之
    程序，俾確認該錄音聲音是否為通訊者本人及其內容與監聽
    譯文之記載是否相符，或以傳喚相關通訊者等方法為證據調
    查。倘被告或訴訟關係人對該通訊監察譯文之真實性並不爭
    執，即無勘驗辨認其錄音聲音之調查必要性，法院於審判期
    日如已踐行提示監聽譯文供當事人辨認或告以要旨，使其表
    示意見等程序並為辯論者，其所為之訴訟程序即無不合（最
    高法院99年台上字第2933號判決意旨參照）。本件對被告使
    用之門號0000000000號所實施之通訊監察，係臺灣苗栗地方
    法院檢察署檢察官依通訊保障及監察法向本院聲請核准實施
    ，有本院各該通訊監察書（含電話附表）在卷可稽（詳下述
    二、(一)4.所示），屬合法監聽，而本件司法警察機關依法定
    程序執行監聽取得之錄音，因其通訊者對話本身即係被告等
    進行犯罪中構成犯罪事實之部分內容，是依上開說明，自不
    受傳聞法則之規範，當然具有證據能力。又本件經司法警察
    依據上開監聽錄音結果予以翻譯而製作之各該監聽譯文，檢
    察官、被告及辯護人對各該監聽譯文之真實性均不爭執，且
    本院復已於審判期日向當事人、辯護人提示卷附相關之監聽
    譯文並告以要旨，使其表示意見等程序並為辯論，則揆之上
    開說明，各該監聽譯文自均得作為本案判斷之依據。
  (三)另扣案之行動電話1 支（含SIM 卡1 枚，詳下述二、(一)5.所
    示），係以物件之存在及其呈現之狀態為證據，屬於物證，
    應無傳聞法則之適用。其非實施刑事訴訟程序之公務員因違
    背法定程序而取得，且與待證事實具有關連性，是自有證據
    能力。
二、認定犯罪事實所憑之證據及理由：
  (一)經查，上開事實，業據被告於偵查中及本院中坦承不諱（見
    100 年偵字第5851號卷(一)，下稱偵卷(一)，第184 頁；100 年
    偵字第5851號卷(二)，下稱偵卷(二)，第136 至137 頁；本院卷
    第33頁背面至34頁、35頁及其背面、49頁及其背面），並有
    下列證據足資佐證：
  1.證人黎旨於警詢、偵查中之證述（見偵卷(一)第47至49頁；
    偵卷(二)第31至33頁）。
  2.證人葉健廷於警詢、偵查中之證述（見偵卷(一)第75至79頁；
    偵卷(二)第59至60頁）。
  3.證人陳子文於警詢、偵查中之證述（見偵卷(一)第98至100 頁
    ；偵卷(二)第79至80頁）。
  4.被告門號0000000000號與證人黎旨、葉健廷、陳子文等不
    詳門號間通訊監察譯文、本院100 年聲監字第322 號通訊監
    察書、通訊監察書電話附表（門號0000000000）、100 年聲
    監續字第331 號通訊監察書、通訊監察書電話附表（門號00
    00000000）（見偵卷(一)第20至21、39至42、83、104 頁）。
  5.扣案被告所有SAMSUNG 廠牌Anycall 行動電話1 支（含門號
    0000000000號SIM 卡1 枚）（見偵卷(一)第38頁；本院卷第23
    、38頁）。
  (二)綜上所述，上開卷證資料互核均大致相符，足認被告之自白
    與事實相符。本件事證明確，被告之犯行堪以認定，應依法
    論科。
三、論罪科刑：
  (一)按愷他命（Ketamine）係毒品危害防制條例第2 條第2 項第
    3 款所定之第三級毒品。核被告如附表一所為，均係犯毒品
    危害防制條例第4 條第3 項之販賣第三級毒品罪。又成年人
    對未成年人犯毒品危害防制條例第6 條、第7 條、第8 條之
    罪者，始應依各該條項之罪，加重其刑至二分之一，此觀同
    條例第9 條之規定自明。本件被告雖係成年人，並販賣K 他
    命予如附表一編號3 所示之未成年人陳子文（有其等年籍資
    料在卷可稽），然此不在上開條例所規定應加重其刑之範圍
    ，且亦非屬於兒童及少年福利與權益保障法第112 條第1 項
    所規定成年人故意對少年犯罪，應加重其刑之範圍，是自不
    能適用該法條對被告加重其刑（最高法院95年度台上字第46
    70號判決、98年度台上字第3932號判決意旨參照），附此敘
    明。
  (二)又毒品危害防制條例所稱之各級毒品，列屬藥事法第22條第
    1 項第1 款所稱之毒害藥品者即屬藥事法所稱之禁藥；其非
    屬藥事法第22條第1 項第1 款所稱禁藥之藥品（含列屬管制
    藥品管理條例第3 條所稱之各級管制藥品中之「愷他命Keta
    mine（俗稱K 他命）」成分），應屬藥品管理，其製造或輸
    入，應依上開藥事法之相關規定辦理，始為合法，否則法院
    應就卷內實證究其來源認屬藥事法第20條第1 項第1 款未經
    核准擅自製造之偽藥，抑或同法第22條第1 項第2 款未經核
    准擅自輸入之禁藥，併甚或合法產品非法使用之毒品危害防
    制條例所稱之各級毒品，有行政院衛生署98年2 月10日衛署
    藥字第0980309854號函文1 份在卷可稽（見本院卷第60頁）
    。是K 他命並非禁止製造、調劑、輸入、販賣之禁藥，而係
    需核准製造、輸入之管制藥品，若在國內未經核准而製造，
    則屬於藥事法第20條第1 項第1 款所稱之偽藥，若未經核准
    擅自輸入，則屬藥事法第22條第1 項第2 款之禁藥，若合法
    製造、輸入，作為非法使用，即非藥事法所規範之禁藥、偽
    藥。經查，參以被告於本院中供稱：K 他命是向新竹市○○
    路笑傲江湖KTV 一真實姓名年籍不詳之人所購買等語（見本
    院卷第8 頁），且被告販賣、轉讓如附表一、二所示之K 他
    命，又僅係供他人施用之零星數量（詳如附表一、二所示）
    等情，應可推認被告僅係販賣、轉讓K 他命供應鏈中之下游
    ，衡情被告實未必能知悉其所購入之K 他命來源究竟為何，
    且卷內復無其他積極證據足以證明其所轉讓之K 他命非係合
    法製造、輸入之K 他命，是基於「罪證有疑，利於被告」之
    證據法則，自應認被告轉讓如附表二所示之K 他命，係屬合
    法製造、輸入之管制藥品，並非藥事法所稱之偽藥或禁藥，
    而僅屬毒品危害防制條例所定之第三級毒品。核被告如附表
    二所為，係犯毒品危害防制條例第8 條第3 項、第9 條之成
    年人對未成年人轉讓第三級毒品罪。
  (三)被告所犯如附表一、二所示之犯行，犯意各別，行為互殊，
    應予分論併罰。
  (四)按犯第4 條至第8 條之罪於偵查及審判中均自白者，減輕其
    刑，毒品危害防制條例第17條第2 項定有明文。本件被告犯
    如附表一、二所示之各罪後，於本案偵查及審判中均已自白
    犯行，此有各該偵訊、準備程序及審判程序筆錄在卷可憑，
    是自應各依毒品危害防制條例第17條第2 項之規定，減輕其
    刑。
  (五)又審酌本件被告所犯如附表一所示販賣K 他命之犯行，其販
    賣之對象、數量均非鉅，雖販賣之次數共6 次，惟所獲利益
    並非龐大，相較於其他大盤、中盤販賣者而言，惡性較輕，
    且其年紀尚輕，涉世未深，犯後復已坦承犯行，頗具悔意，
    是本院認其上開販賣K 他命之犯行，縱然經減輕其刑後，量
    處法定最低度刑，客觀上仍非無引起一般人同情之處，尚屬
    可堪憫恕，爰依刑法第59條之規定，對被告所犯如附表一所
    示之各罪，酌量減輕其刑，使輕重得宜，罰當其罪，俾符罪
    刑相當原則。被告所犯(1)如附表一所示之各罪，並依法遞減
    之；(2)如附表二所示之罪，則依法先加後減。
  (六)爰審酌被告所犯如附表一所示販賣K 他命之對象、數量均非
    鉅，販賣之次數為6 次，獲取之利益尚非龐大（共計3 千元
    ），又被告犯後初始雖否認犯行，惟嗣後已能坦承犯行，勇
    於承擔己身之罪責，態度尚佳，頗具悔意，並節省有限之司
    法資源，避免無益之證據調查，併兼衡被告並無犯罪之前科
    ，有臺灣高等法院被告前案紀錄表1 份在卷可稽，暨被告犯
    罪之動機、目的、手段、所生之危害、被告智識程度為高中
    畢業、本身患有憂鬱症、癲癇等疾病（有大千綜合醫院100
    年11月24日診斷證明書1 份在卷可憑）及其生活狀況等一切
    情狀，分別量處如主文所示之刑，並定其應執行之刑。
  (七)末查，被告雖未曾因故意犯罪受有期徒刑以上刑之宣告，有
    臺灣高等法院被告前案紀錄表1 份在卷可稽，惟因本件被告
    數罪併罰所定之應執行刑，已逾2 年有期徒刑，是本院爰不
    予宣告緩刑（按司法院大法官釋字第662 號解釋係針對數罪
    併罰之易科罰金基準而為闡釋，與本件所涉數罪併罰之緩刑
    宣告尚有不同，自難比附援引），併此敘明。
四、沒收：
  (一)扣案之SAMSUNG 廠牌Anycall 行動電話1 支（含門號000000
    0000號SIM 卡1 枚），為被告所有之物，業據被告供承在卷
    ，並有通聯調閱查詢單1 份在卷可佐（見偵卷(一)第43頁），
    ，且係供其販賣K 他命所用之物（如附表一所示），亦據本
    院認定如前，是自應各依毒品危害防制條例第19條第1 項之
    規定，宣告沒收。
  (二)未扣案之附表所示被告販賣K 他命所得財物（共計3 千元）
    ，應各依毒品危害防制條例第19條第1 項之規定，宣告沒收
    ，如全部或一部不能沒收時，以其財產抵償之。
據上論斷，應依刑事訴訟法第299 條第1 項前段，毒品危害防制
條例第4 條第3 項、第8 條第3 項、第9 條、第17條第2 項、第
19條第1 項，刑法第11條、第59條、第51條第5 款，判決如主文
。
本案經檢察官林文中到庭執行職務。
中    華    民    國   100    年    12    月    20    日
                  刑事第一庭    審判長法  官  柳章峰
                                      法  官  許蓓雯
                                      法  官  林大為
以上正本證明與原本無異。
如不服本判決應於收受判決後10日內向本院提出上訴書狀，並應
敘述具體理由。其未敘述上訴理由者，應於上訴期間屆滿後20日
內向本院補提理由書( 均須按他造當事人之人數附繕本) 「切勿
逕送上級法院」。
                                      書記官  高雙全
中    華    民    國   100    年    12    月    20    日
附錄論罪科刑法條：
毒品危害防制條例第4 條第3 項
製造、運輸、販賣第三級毒品者，處 5 年以上有期徒刑，得併
科新臺幣 7 百萬元以下罰金。
毒品危害防制條例第8條第3項
轉讓第三級毒品者，處 3 年以下有期徒刑，得併科新臺幣 30
萬元以下罰金。
毒品危害防制條例第9條
成年人對未成年人犯前三條之罪者，依各該條項規定加重其刑至
二分之一。
附表一：
┌─┬───┬────┬────┬───────┬───┬─────┬───────────┐
│編│販賣  │販賣時間│地點    │販賣方式、經過│數量、│價格（新臺│罪刑（含主刑及從刑）  │
│號│對象  │（民國）│        │              │種類  │幣，下同）│                      │
├─┼───┼────┼────┼───────┼───┼─────┼───────────┤
│1 │黎旨│100 年│苗栗縣頭│於王清順以門號│1 包、│500元     │王清順販賣第三級毒品，│
│  │      │8 月17日│份鎮后庄│0000000000號行│愷他命│          │處有期徒刑壹年肆月。扣│
│  │      │晚間8 時│里中央路│動電話撥打黎旨│      │          │案之門號0000000│
│  │      │50分後某│大砲檳榔│門號00000000│      │          │九五五號SAMSUNG 牌行動│
│  │      │時許    │攤      │38號行動電話聯│      │          │電話壹支（含SIM 卡壹枚│
│  │      │        │        │繫毒品交易事項│      │          │）沒收；未扣案之販賣毒│
│  │      │        │        │後，嗣後2 人交│      │          │品所得新臺幣伍佰元沒收│
│  │      │        │        │易成功        │      │          │，如全部或一部不能沒收│
│  │      │        │        │              │      │          │時，以其財產抵償之。  │
│  │      ├────┼────┼───────┼───┼─────┼───────────┤
│  │      │100 年│苗栗縣竹│於黎旨以門號│1 包、│500元     │王清順販賣第三級毒品，│
│  │      │8 月25日│南鎮山佳│0000000000號行│愷他命│          │處有期徒刑壹年肆月。扣│
│  │      │晚間7 時│里佳北二│動電話撥打王清│      │          │案之門號0000000│
│  │      │37分後某│街王清順│順門號00000000│      │          │九五五號SAMSUNG 牌行動│
│  │      │時許    │女朋友家│55號行動電話聯│      │          │電話壹支（含SIM 卡壹枚│
│  │      │        │附近    │繫毒品交易事項│      │          │）沒收；未扣案之販賣毒│
│  │      │        │        │後，嗣後2 人交│      │          │品所得新臺幣伍佰元沒收│
│  │      │        │        │易成功        │      │          │，如全部或一部不能沒收│
│  │      │        │        │              │      │          │時，以其財產抵償之。  │
│  │      ├────┼────┼───────┼───┼─────┼───────────┤
│  │      │100 年│苗栗縣竹│於黎旨以門號│1 包、│500元     │王清順販賣第三級毒品，│
│  │      │8 月26日│南鎮山佳│0000000000號行│愷他命│          │處有期徒刑壹年肆月。扣│
│  │      │晚間6 時│里佳北二│動電話撥打王清│      │          │案之門號0000000│
│  │      │16分後某│街王清順│順門號00000000│      │          │九五五號SAMSUNG 牌行動│
│  │      │時許    │女朋友家│55號行動電話聯│      │          │電話壹支（含SIM 卡壹枚│
│  │      │        │        │繫毒品交易事項│      │          │）沒收；未扣案之販賣毒│
│  │      │        │        │後，嗣後2 人交│      │          │品所得新臺幣伍佰元沒收│
│  │      │        │        │易成功        │      │          │，如全部或一部不能沒收│
│  │      │        │        │              │      │          │時，以其財產抵償之。  │
├─┼───┼────┼────┼───────┼───┼─────┼───────────┤
│2 │葉健廷│100 年│苗栗縣竹│於葉健廷以門號│1 包、│500元     │王清順販賣第三級毒品，│
│  │      │8 月25日│南鎮山佳│0000000000號行│愷他命│          │處有期徒刑壹年肆月。扣│
│  │      │下午2 時│國小後門│動電話撥打王清│      │          │案之門號0000000│
│  │      │57分後某│        │順門號00000000│      │          │九五五號SAMSUNG 牌行動│
│  │      │時許    │        │55號行動電話聯│      │          │電話壹支（含SIM 卡壹枚│
│  │      │        │        │繫毒品交易事項│      │          │）沒收；未扣案之販賣毒│
│  │      │        │        │後，嗣後2 人交│      │          │品所得新臺幣伍佰元沒收│
│  │      │        │        │易成功        │      │          │，如全部或一部不能沒收│
│  │      │        │        │              │      │          │時，以其財產抵償之。  │
│  │      ├────┼────┼───────┼───┼─────┼───────────┤
│  │      │100 年│苗栗縣竹│於葉健廷以門號│1 包、│500元     │王清順販賣第三級毒品，│
│  │      │8 月31日│南鎮海口│0000000000號行│愷他命│          │處有期徒刑壹年肆月。扣│
│  │      │下午1 時│國小正門│動電話撥打王清│      │          │案之門號0000000│
│  │      │39分後某│旁巷子  │順門號00000000│      │          │九五五號SAMSUNG 牌行動│
│  │      │時許    │        │55號行動電話聯│      │          │電話壹支（含SIM 卡壹枚│
│  │      │        │        │繫毒品交易事項│      │          │）沒收；未扣案之販賣毒│
│  │      │        │        │後，嗣後2 人交│      │          │品所得新臺幣伍佰元沒收│
│  │      │        │        │易成功        │      │          │，如全部或一部不能沒收│
│  │      │        │        │              │      │          │時，以其財產抵償之。  │
├─┼───┼────┼────┼───────┼───┼─────┼───────────┤
│3 │陳子文│100 年8 │苗栗縣竹│於王清順以門號│1 包、│500元     │王清順販賣第三級毒品，│
│  │      │月21日上│南鎮大營│0000000000號行│愷他命│          │處有期徒刑壹年肆月。扣│
│  │      │午9 時26│路「網棧│動電話撥打陳子│      │          │案之門號0000000│
│  │      │分後某時│」網咖外│文門號00000000│      │          │九五五號SAMSUNG 牌行動│
│  │      │許      │面      │30號行動電話聯│      │          │電話壹支（含SIM 卡壹枚│
│  │      │        │        │繫毒品交易事項│      │          │）沒收；未扣案之販賣毒│
│  │      │        │        │後，嗣後2 人交│      │          │品所得新臺幣伍佰元沒收│
│  │      │        │        │易成功        │      │          │，如全部或一部不能沒收│
│  │      │        │        │              │      │          │時，以其財產抵償之。  │
└─┴───┴────┴────┴───────┴───┴─────┴───────────┘
附表二：
┌─┬───┬────┬────┬───────┬───┬─────┬───────────┐
│編│轉讓對│轉讓時間│地點    │轉讓方式、經過│數量、│價格      │罪刑                  │
│號│象    │（民國）│        │              │種類  │          │                      │
│  │      │        │        │              │      │          │                      │
├─┼───┼────┼────┼───────┼───┼─────┼───────────┤
│1 │陳子文│100 年9 │苗栗縣竹│王清順主動提供│1 支、│無償      │王清順成年人對未成年人│
│  │（81年│月中旬某│南鎮「琪│陳子文K 菸，嗣│愷他命│          │犯轉讓第三級毒品罪，處│
│  │生，為│日某時許│海」汽車│後2 人轉讓成功│香菸  │          │有期徒刑肆月。        │
│  │未成年│        │旅館內  │              │      │          │                      │
│  │人）  │        │        │              │      │          │                      │
└─┴───┴────┴────┴───────┴───┴─────┴───────────┘